【裁判字號】    89,簡上,17
【裁判日期】    890623
【裁判案由】    賭博
【裁判全文】
臺灣臺北地方法院刑事判決                          八十九年度簡上字第一七號
    上  訴  人
    即  被  告  己○○
右列上訴人賭博案件，不服本院臺北簡易庭八十八年度北簡字第一二九九號，中華民
國八十八年十一月一日第一審判決（聲請簡易判決處刑案號：八十八年度偵字第一一
八四四號），提起上訴，本院合議庭為第二審判決如左：
    主  文
原判決撤銷。
己○○連續意圖營利，聚眾賭博，處有期徒刑參月，如易科罰金，以參佰元折算壹日
。
扣案之四色牌陸副、新臺幣柒佰元均沒收。
    事  實
一、己○○前於民國（下同）七十八年間因贓物案件，經本院於七十八年八月七日以
    七十八年度易字第三六四五號判處有期徒刑五月，緩刑三年確定（不構成累犯）
    。詎猶不知悔改，復基於意圖營利之概括犯意，自八十八年五月十四日起，先後
    多次提供其承租之臺北市○○○路○段三八八號地下一樓為賭博場所，聚集甲○○等不特定之人，以其所有四色牌作為賭具，供不特定之賭客賭博財物，以抽取
    名為清潔費之抽頭金營利。嗣八十八年五月二十日下午，己○○復聚集甲○○、
    乙○○、丁○○及戊○○（經移送依社會秩序維護法裁處）等人，在其提供之上
    址，以新臺幣（下同）二百元為底，胡牌者加翻一張牌，若中彩則再贏各家五十
    元，並由己○○向自摸者抽取五十元至一百元不等之抽頭金，而賭博財物之際，
    為警於該日下午九時二十分許（聲請書誤載為九時五分許）當場查獲，並扣得己○○所有供賭博所用之器具四色牌六副、抽頭金七百元及現場賭資二萬三千元，
    始得悉上情。
二、案經臺北市政府警察局大安分局報請臺灣臺北地方法院檢察署檢察官偵查並聲請
    簡易判決處刑。
    理  由
一、訊據上訴人即被告己○○固坦承於右揭時、地，為警查獲與甲○○、乙○○、丁○○及戊○○等人以四色牌賭博財物，並當場經扣得四色牌及賭資之事實，惟矢
    口否認有何抽頭營利之情事，辯稱：伊於臺北市○○○路○段三八八號一樓從事
    汽車板金之業務，有時少數客人在車輛送修等待期間，為打發時間，會在伊之店
    裡小賭，礙於係屬店裡客戶之因素，而未加以婉拒阻攔，警察查察當時，因應員
    警要求而取出所有置於口袋內之七百元，其後在員警欺瞞誘導詢問下，始供稱七
    百元係作為清潔費之用，實際上伊並未抽頭，扣案之四色牌亦非伊所有云云。經
    查，右揭事實，業據被告於警訊中供稱：「（問：四色牌如何賭法？如何抽頭？
    何人抽頭？）賭法係貳佰元為底，胡牌後可加翻一張牌，如有中彩，可加贏五十
    元。抽頭金並未強制，係賭客贏錢時自由給五十元或一百元不等做為清潔費。由
    我抽頭。（問：今《二十》日共有抽頭金若干？）本（二十）日共抽七百元抽頭
    金。（問：警方查獲你多少賭資？）賭資二千八百元，抽頭金七百元，共計三千
    五百元。（問：警方查獲之四色牌係何人所有？）是我所有」等語綦詳（見偵查
    卷第七頁反面、第八頁正面），與證人即賭客甲○○、乙○○、丁○○、戊○○
    於警訊中證述之賭法、抽頭方式等情（見偵查卷第九頁至第十六頁）復均互核一
    致。按衡諸經驗法則，當事人或證人於案發時之供述較少權衡利害得失或受他人
    之干預，較之事後翻異之詞為可信，故除非有事證可證明當事人或證人嗣後更異
    之詞與事實相符或其初供係虛偽者外，自不得任意捨棄初供而不採，最高法院八
    十二年度台上字第五三一一號、八十三年度台上字第三二四三號判決要旨可資參
    照。被告於本院審理中辯稱受員警誘導詢問，始於警訊中供稱扣案之七百元係作
    為清潔費之用云云一節，證人即現場賭客戊○○固亦證述確實如此，然查證人即
    現場處理及制作警訊筆錄之員警丙○○、庚○○則於本院調查時堅詞否認被告及
    證人戊○○之上開指陳，且有證人丙○○當庭結證：「（問：當時如何說七百元
    ？）那七百元是自被告身上拿出來的，他自己說一次五十、壹佰元不等，也不是
    每次都有，是來玩的人贏了就自願給他五十、壹佰元，放在旁邊。那時他身上有
    三千五百元，二千八百元是他參與賭博所餘的賭資，而那七百元是他自己說的清
    潔費」等語（見本院八十九年五月四日訊問筆錄）可按。經本院勘驗被告及上開
    證人之警訊錄音內容，除警局之詢問過程經全程連續錄音，錄音內容與筆錄內所
    載之陳述又相符合，且其間並無何誘導詢問，或足令被告誤信供陳七百元係清潔
    費尚不涉刑罰之情形，有卷附本院八十九年四月十七日勘驗筆錄一紙足參。被告
    上開所辯，是否真實，已非無疑。參以臺北縣政府警察局大安分局於八十八年五
    月二十日下午八時四十五分許，因接獲未具名男子以電話檢舉上址有聚賭情事，
    乃指派員警丙○○等人前往取締，有卷附臺北市政府警察局大安分局受理案件紀
    錄一紙可稽，衡情丙○○、庚○○與被告素無怨隙，案件又係經由民眾匿名舉發
    ，與員警自身當無利害關係，現場執法人自無故意誣陷、誘導之必要。遑論被告
    另於偵查中坦承：「（問：何時開始在和平東路三段三八八號地下室開始聚賭？
    ）這幾天，一週前，約八十八年五月十四日左右，約二、三次。（問：扣案之四
    色牌是你的？）是。（問：如何抽頭？）他們（指賭客）自己拿水電費、清潔費
    幾百元。（問：自摸如何抽頭？）五十到一百元」等語（見偵查卷第二十九頁）
    ，經檢察官訊之以扣案七百元是否為抽頭金，更經被告當庭坦認：「是，是清潔
    費」等語（見偵查卷第二十九頁）綦詳。被告聚眾、供給賭博場所，以抽頭營利
    一情，實已昭然若揭。其於本院審理中翻異前詞，改辯稱未曾抽頭乙節，及證人
    甲○○、戊○○、乙○○、丁○○於本院調查時改稱未抽頭云云，顯係臨訟推諉
    卸責及迴護之詞，尚無足採。此外，並有扣案之四色牌六副、抽頭金七百元、賭
    客用以賭博之賭資二萬三千元及扣押證明筆錄一紙可稽。本件事證明確，被告上
    開犯行，洵堪認定，應予依法論科。
二、核被告己○○所為，係犯刑法第二百六十八條前段之意圖營利供給賭博場所罪，
    及同法條後段之意圖營利聚眾賭博罪。被告先後多次供給賭博場所及聚眾賭博之
    犯行，均時間緊接，手段相同，皆觸犯構成要件相同之罪名，顯均係基於概括犯
    意反覆為之，應分別依連續犯之規定論以一罪，並均加重其刑；又其以一行為同
    時觸犯上開二罪名，為想像競合犯，應依刑法第五十五條之規定，從一情節較重
    之連續意圖營利聚眾賭博罪處斷。
三、原審以被告犯行明確，予以論科，認事用法固非無見。惟查，本件被告意圖營利
    而供給賭博場所、聚眾賭博，乃係出於「一個」營利意圖決意之所為，法律評價
    上尚無從強行分割為二個具有故意之「供給賭博場所」、「聚眾賭博」行為，原
    審認被告所犯上開二罪間，有方法結果之牽連關係，為牽連犯，應從一重之意圖
    營利供給賭博場所罪處斷，尚有未洽。被告上訴意旨否認犯罪，雖非可採，然原
    判決既有可議，仍屬無可維持，應予撤銷改判。爰審酌被告聚眾賭博、供給賭博
    場所抽頭之時間尚短、所得有限，及其素行、犯罪動機、目的、手段、智識程度
    、所為對於社會善良風氣之危害程度、犯後態度等一切情狀，量處如主文第二項
    所示之刑，並諭知易科罰金之折算標準，以示懲儆。扣案之四色牌六副及七百元
    ，分別為被告所有供犯罪所用或因犯罪所得之物，爰分依刑法第三十八條第一項
    第二款、第三款之規定宣告沒收。至扣案賭資二萬三千元，乃被告（二千八百元
    ）及賭客甲○○（五十元）、乙○○（二千九百五十元）、丁○○（七千八百元
    ）、戊○○（九千四百元）等人所有供賭博之財物，有扣押證明筆錄一紙可憑（
    見偵查卷第六頁），被告及證人甲○○等既不涉刑法第二百六十六條第一項之賭
    博罪，該等賭資又非屬被告所有供犯罪所用或因犯罪所得之物，自不在得併予沒
    收之列，附此敘明。
據上論斷，應依刑事訴訟法第四百五十五條之一第三項、第三百六十九條第一項前段
、第三百六十四條、第二百九十九條第一項前段，刑法五十六條、第二百六十八條、
第五十五條、第四十一條、第三十八條第一項第二款、第三款，罰金罰鍰提高標準條
例第一條前段、第二條，判決如主文。
本案經檢察官朱子慶到庭執行職務
中    華    民    國      八十九      年      六      月      二十三    日
                                      臺灣臺北地方法院刑事第六庭
                                          審判長法  官  劉  慧  芬
                                                法  官  梁  耀  鑌
                                                法  官  吳  秋  宏
右正本證明與原本無異
本件不得上訴
                                                書記官  施  婉  慧
中    華    民    國      八十九      年      六      月      二十七    日
附錄本案論罪科刑法條全文：
刑法第二百六十八條
意圖營利，供給賭博場所或聚眾賭博者，處三年以下有期徒刑，得併科三千元以下罰
金。


司法院資訊處製作；財團法人民間司法改革基金會備份。
